# 请教陈老师：收入确认问题

提问人：yuanshuicheng 时间：2020-09-27 11:09:35
陈老师您好：有以下三个问题想请教一下：
问题 1 ：企业生产冷机，除了对外销售冷机外，还承揽冷库等成套工程，但之前的合同仅约定了付款进度：签订合同时付款30%；首批制冷机组发货后支付30%（累计支付60%）；安装工程完毕后支付25%；安装调试后支付10%，剩余5%作为质保金一年后支付，合同关于违约责任，通常仅规定了违约方赔偿因其违约给对方造成的一切经济损失。请问在这种情况下，按照新的收入准则如何确认收入？企业以往经历，基本没有重大合同违约，更没有应违约合同中止的情形发生。
问题 2 ：上问题 1 中，企业自产的冷机系统通常占工程价款总额的20%-30%左右，单独销售时适用的税率为13%，而工程部分适用的税率为9%，企业之前的做法在合同中分别约定开票税率（有时和单独销售金额不一致），且在自产机组达到客户时便确认资产机组销售收入，剩余部分按投入法确定工程进度并确认收入，按剩余部分的毛利水平确定并结转成本，工程进度通常在年末经客户确认，日常不用客户确认（客户日常不愿给出确认）。适用新准则后，能否对自产机组仍沿用这种“时点履约义务”法确认收入?，对企业部分（包括外购设备或部件）按“时段内履约义务”确认收入？或到底应如何去人收入(想特别明确一下自产产品的处理，因目前企业的管理系统只要自产设备一出库，就自动按销售处理，并按既定的成本结转成本，生成毛利）？
问题 3 ：企业目前有对外委托加工业务，但为了便于管理（为了简化实物监盘管理、加工费核算等），企业将委托材料对外发出时做销售处理（适当加价），待加工件收回时做采购处理，最终按差额结算。该项“委托加工材料销售额”约占企业全年销售额的0.8-1%；执行新收入准则后，企业仍想沿用该方法，是否可以？若不可以，除了按通常的委托加工核算外，是否有其他简便可行的核算办法？
以上问题，烦请陈老师在百忙中予以答复，指导为盼。谢谢！！！提前祝陈老师：国庆+中秋节日快乐！！！

回答人：chenyiwei
1 、 2 、该企业承揽成套工程时，除自产冷机以外，其余部分（如设计、土建）是否外包？如果是，应考虑自产部分是否构成一项单独的履约义务，外包部分是否另外构成一项或多项履约义务。但在客户“日常不愿给出确认”的情况下，可能难以获得冷机设备已被客户接受和控制的证据。在此情况下，即使可以构成多项履约义务，也可能不能在冷机送抵客户时即确认收入（我们理解至少应在冷机安装完毕时，在缺乏客户接受证据的情况下，不排除到最终完工时才能确认收入）。
如果整体构成一项履约义务的，则可能可以考虑以“客户可控制在建中的商品”而将其作为在一个时点确认收入，但应关注履约进度的计量，并考虑对外包部分是采用总额法还是净额法确认收入。
3 、委托加工业务不应分别确认原材料销售和产品采购，应按常规的委托加工会计处理方法进行会计处理。

提问人：yuanshuicheng 时间：2020-09-29 16:43:07
非常感谢陈老师的回复！问题 3 已明白，非常感谢。
关于问题 1 和 2 ，可能之前本人的表述不够清晰，这里想重新整理一下：企业与客户签订的“冷库成套工程合同”中明确：甲方（客户）的义务： 1 ）冷库建设所需图纸及相关技术资料； 2 ）项目施工所需一切手续和费用（施工许可证等。。。）； 3 ）承担库体基础、水池、防火墙、消防、库体地面称重等土建项目及土建结构内预埋（管、件）、防火涂料的施工及费用； 3 ）。。。。等等。
简单地说：就是客户提供设计图纸、技术要求、施工场地条件等一切准备工作；企业按客户设计、技术要求，提供设备及安装材料并负责安装、调试，直至达到客户要求。（没有第三方外包项目）
合同约定了付款进度：签约后 7 日内支付工程款30%，首批制冷机组发货后 7 日内再支付工程款30%；安装完毕并收到乙方通知 7 日内，支付工程款25%，调试结束、验收合格后 7 日内支付工程款10%，（另5%作为质保金，满一年后30 日内支付，）。（合同工期从 6 个月至 1 、 2 年，甚至 3 年以上的也有；通常企业提供的自产冷机占工程价款的30%左右）；
我想问一下是否可以如下确认收入?：
1 ）基于合同首付款和第一批冷冻机组（主要是自产冷机）发出后，企业能够收到60%的工程款，完全覆盖了企业向客户转移的商品，故，是否可以将转移冷机作为一项单项履约义务，并与企业确认发货或付款时确认收入（差额部分作为合同负债）。
2 ）基于“客户能够控制企业履约过程中在建的商品”，将转移自产冷机之外的履约义务作为一项时段内（合同期内）的履约义务，但此时的履约进度如何确认？是否可以结合企业的工程成本预算按照投入法确认工程进度？当工程进度小于合同的付款进度，按工程进度确认收入并按预算成本进度结转成本（通常年底时企业会与客户确认完工进度并得到客户确认），当确定的工程进度大于付款进度时，因合同只约定了客户违约时赔偿企业的一切损失，没提赔偿合理利润，故投入成本确认收入和结转成本。
若上述处理不正确，正确的处理方法是什么？
另，企业若完善合同条款，应如何完善，以便于收入确认？
谢谢赐教！！！

回答人：chenyiwei
如果安装调试必须由本企业进行，或者客户不会单独就收到待安装设备出具验收确认函，则建议按安装调试完毕时一次性确认收入。